【裁判字號】    98,簡上,115
【裁判日期】    980511
【裁判案由】    詐欺
【裁判全文】
臺灣臺北地方法院刑事判決             98年度簡上字第115號
上  訴  人  臺灣臺北地方法院檢察署檢察官
被      告  午○○
上列上訴人因詐欺案件，不服本院98年度簡字第341 號中華民國
98年2 月17日第一審簡易判決（聲請簡易判決處刑案號：97年度
偵字第26110 號、98年度偵字第453 、802 、852 、1637號；移
送併案案號：臺灣桃園地方法院檢察署98年度偵字第365 號、臺
灣板橋地方法院檢察署98年度偵字第3620號、臺灣臺中地方法院
檢察署97年度偵字第28227 號、98年度偵字第2337號、臺灣雲林
地方法院檢察署98年度偵字第586 號、臺灣士林地方法院檢察署
98年度偵字第833 號），提起上訴，並經檢察官移送併案審理（
移送併案案號：臺灣臺中地方法院檢察署98年度偵字第6431號、
臺灣臺北地方法院檢察署98年度偵字第5895、6840號、新竹地方
法院檢察署97年度偵字第8219號、臺灣桃園地方法院檢察署98年
度偵字第5266、5353號、臺灣雲林地方法院檢察署98年度偵字第
1788號），本院管轄之第二審合議庭判決如下：
    主  文
原判決撤銷。
午○○幫助共同意圖為自己不法之所有，以詐術使人將本人之物
交付，處有期徒刑陸月，如易科罰金，以新臺幣壹仟元折算壹日
。
    事  實
一、午○○明知常人均可自行申請金融帳戶，一般人無故取得他
    人金融帳戶使用之行徑，常係用以遂行財產犯罪，可預見將
    自己銀行帳戶存摺、金融卡及密碼提供他人使用，將幫助他
    人遂行詐欺犯罪，竟仍基於幫助他人詐欺取財之故意，於民
    國97年9 月24日，將其申辦之萬泰商業銀行（下稱萬泰銀行
    ）臺中分行帳號000-000000000000號之存摺、提款卡及密碼
    ，以新臺幣（下同）4,000 元之代價，出售予真實姓名年籍
    不詳，自稱「陳先生」之成年人，作為詐騙份子詐欺他人金
    錢所用之帳戶。嗣該「陳先生」取得上開帳戶之存摺、提款
    卡及密碼後，即意圖為自己不法之所有，分別為下列行為：
（一）於97年9 月27日中午12時50分許，在雅虎奇摩拍賣網站刊
      登虛偽販賣SAMSUNG 行動電話之訊息，致卯○○陷於錯誤
      而下標購買，並於同日下午3 時20分許，依詐欺份子指示
      匯款10,000元至午○○上開帳戶，而由詐欺份子將之提領
      一空，嗣因卯○○遲未取得行動電話，始發覺受騙。
（二）於97年9 月27日下午2 時許，在雅虎奇摩網站刊登虛偽販
      賣筆記型電腦之訊息，致甲○○陷於錯誤向其購買，並於
      同日下午5 時56分許，依詐欺份子指示匯款7,800 元至午
      ○○上開帳戶，而由詐欺份子將之提領一空，嗣因甲○○
      未取得筆記型電腦，始發覺受騙。
（三）於97年9 月27日，在雅虎奇摩拍賣網站刊登虛偽販賣小筆
      電之訊息，致戊○○陷於錯誤而下標購買，並於同日晚上
      11時42分許，依詐欺份子指示匯款7,800 元至午○○上開
      帳戶，而由詐欺份子將之提領一空，嗣因戊○○遲未取得
      小筆電，始發覺受騙。
（四）於97年9 月28日晚上7 時11分許，在雅虎奇摩拍賣網站刊
      登虛偽販賣無敵CD-868電腦辭典之訊息，致寅○○陷於錯
      誤而下標購買，並於同日晚上7 時19分許，依詐欺份子指
      示以ATM 轉帳方式匯款6,000 元至午○○上開帳戶，而由
      詐欺份子將之提領一空，嗣因寅○○遲未取得電腦辭典，
      始發覺受騙。
（五）於97年9 月28日晚上9 時30分許，在雅虎奇摩拍賣網站刊
      登虛偽販賣SONY行動電話之訊息，致申○○陷於錯誤而下
      標購買，並於同日晚上9 時47分許，依詐欺份子指示以網
      路銀行轉帳方式匯款6,400 元至午○○上開帳戶，而由詐
      欺份子將之提領一空，嗣因申○○遲未取得行動電話，始
      發覺受騙。
（六）於97年9 月29日凌晨0 時11分許，在雅虎奇摩拍賣網站刊
      登虛偽販賣SONY PSP手上遊戲機之訊息，致丙○○陷於錯
      誤而下標購買，並於同日上午7 時50分許，依詐欺份子指
      示以ATM 轉帳方式匯款4,100 元至午○○上開帳戶，而由
      詐欺份子將之提領一空，嗣因丙○○遲未取得遊戲機，始
      發覺受騙。
（七）於97年9 月29日晚上8 時許，在雅虎奇摩網站刊登虛偽販
      售王品牛排禮券之訊息，致辛○○陷於錯誤下標購買，並
      於同年月30日中午12時57分，依詐欺份子指示匯款2,025
      元至午○○上開帳戶，而由詐欺份子提領一空，嗣因辛○○未收到禮券，始發覺受騙。
（八）於97年9 月29日中午12時36分許，在雅虎奇摩拍賣網站刊
      登虛偽販賣華碩Eee PC筆記型電腦之訊息，致巳○○陷於
      錯誤而下標購買，並於同日下午1 時8 分許，依詐欺份子
      指示以網路銀行轉帳方式匯款8,088 元至午○○上開帳戶
      ，而由詐欺份子將之提領一空，嗣因巳○○遲未取得筆記
      型電腦，始發覺受騙。
（九）於97年9 月29日下午3 時11分許，在雅虎奇摩拍賣網站刊
      登虛偽販賣華碩牌筆記型電腦之訊息，致丁○○陷於錯誤
      而下標購買，並於同日下午3 時14分許，依詐欺份子指示
      以網路銀行轉帳方式匯款10,000元至午○○上開帳戶，而
      由詐欺份子將之提領一空，嗣因丁○○遲未取得筆記型電
      腦，始發覺受騙。
（十）於97年9 月30日凌晨0 時21分許，在雅虎奇摩拍賣網站刊
      登虛偽販賣SAM SUNG行動電話之訊息，致乙○○陷於錯誤
      而下標購買，並於同日上午9 時6 分許，依詐欺份子指示
      以ATM 轉帳方式匯款6,100 元至午○○上開帳戶，而由詐
      欺份子將之提領一空，嗣因乙○○遲未取得行動電話，始
      發覺受騙。
（十一）於97年9 月29日晚上11時53分許，在雅虎奇摩拍賣網站
        刊登虛偽販賣SONY T2 數位相機之訊息，致丑○○陷於
        錯誤而下標購買，並於同年月30日上午9 時6 分許，依
        詐欺份子指示以ATM 轉帳方式匯款6,100 元至午○○上
        開帳戶，而由詐欺份子將之提領一空，嗣因丑○○遲未
        取得數位相機，始發覺受騙。
（十二）於97年9 月29日晚上11時6 分許，在雅虎奇摩拍賣網站
        刊登虛偽販賣SONY T2 數位相機之訊息，致未○○陷於
        錯誤而下標購買，並於同年月30日上午10時5 分許，依
        詐欺份子指示以ATM 轉帳方式匯款4,000 元至午○○上
        開帳戶，而由詐欺份子將之提領一空，嗣因未○○遲未
        取得數位相機，始發覺受騙。
（十三）於97年9 月29日，在雅虎奇摩拍賣網站刊登虛偽販售SO
        NY ERICSSON W580I 行動電話之訊息，致子○○陷於錯
        誤下標購買，並於同年月30日上午10時14分許，依詐欺
        份子指示匯款4,000 元至午○○上開帳戶，而由詐欺份
        子將之提領一空，嗣因子○○遲未取得行動電話，始發
        覺受騙。
（十四）於97年9 月30日，在雅虎奇摩拍賣網站刊登虛偽販賣行
        動電話之訊息，致辰○○陷於錯誤而下標購買，並於同
        日中午12時22分許，依詐欺份子指示匯款5,000 元至午
        ○○上開帳戶，而由詐欺份子將之提領一空，嗣因辰○○遲未取得行動電話，始發覺受騙。
（十五）於97年9 月29日下午1 時23分許，在雅虎奇摩拍賣網站
        刊登虛偽販賣無敵CD-868電腦辭典及Sharp 牌行動電話
        之訊息，致庚○○陷於錯誤而下標購買，並於同年月30
        日下午1 時28分許，依詐欺份子指示以ATM 轉帳方式匯
        款13,100元至午○○上開帳戶，而由詐欺份子將之提領
        一空，嗣因庚○○遲未取得電腦辭典及行動電話，始發
        覺受騙。
（十六）於97年9 月30日下午4 時42分許，在雅虎奇摩拍賣網站
        刊登虛偽販賣宏碁Aspire筆記型電腦之訊息，致壬○○
        陷於錯誤而下標購買，並於同日下午5 時18分許，依詐
        欺份子指示以ATM 轉帳方式匯款6,500 元至午○○上開
        帳戶，而由詐欺份子將之提領一空，嗣因壬○○遲未取
        得筆記型電腦，始發覺受騙。
（十七）於97年9 月30日9 時許，在雅虎奇摩網站刊登虛偽販賣
        筆記型電腦之訊息，致己○○陷於錯誤而購買，並於同
        年10月1 日凌晨0 時43分許，依詐欺份子指示網路匯款
        7,000 元至午○○上開帳戶，而由詐欺份子將之提領一
        空，嗣因己○○遲未取得筆記型電腦，始發覺受騙。
（十八）於97年10月1 日，在雅虎奇摩拍賣網站刊登虛偽販售行
        動電話之訊息，致癸○○陷於錯誤下標購買，並於同日
        上午8 時52分許，依詐欺份子指示匯款7,000 元至午○○上開帳戶，並由詐欺份子將之提領一空。嗣癸○○遲
        未收到行動電話，始發覺受騙。
二、案經卯○○、甲○○、戊○○、寅○○、申○○、丙○○、
    辛○○、巳○○、庚○○、丁○○、乙○○、丑○○、未○○、子○○、辰○○、壬○○、己○○、癸○○分別訴由臺
    北市政府警察局萬華分局、南港分局、中正第一分局、臺北
    縣政府警察局淡水分局、臺南縣警察局歸仁分局報請臺灣臺
    北地方法院檢察署檢察官偵查聲請簡易判決處刑，暨由臺灣
    臺北地方法院檢察署、臺灣士林地方法院檢察署、臺灣板橋
    地方法院檢察署、臺灣桃園地方法院檢察署、臺灣新竹地方
    法院檢察署、臺灣臺中地方法院檢察署、臺灣雲林地方法院
    檢察署移送併案審理。
    理  由
一、按被告以外之人於審判外之言詞或書面陳述，除法律有規定
    者外，不得作為證據，刑事訴訟法第159 條第1 項定有明文
    。又按被告以外之人於審判外之陳述，雖不符刑事訴訟法第
    159 條之1 至159 條之4 之規定，而經當事人於審判程序同
    意作為證據，法院審酌該言詞陳述或書面陳述作成時之情況
    ，認為適當者，亦得為證據，刑事訴訟法第159 條之5 第1
    項定有明文。查本案下述具有傳聞性質之證據，被告及檢察
    官於言詞辯論終結前均未聲明異議，且經本院審酌上開證據
    製作時之情況，並無違法不當及證明力明顯過低之瑕疵，均
    適宜作為本案證據，揆諸前揭說明，各該證據均有證據能力
    ，合先敘明。
二、訊據被告固不否認有將上開帳戶之金融卡、存簿及密碼交予
    「陳先生」，惟辯稱：伊是被「陳先生」所騙，「陳先生」
    當時表示要幫伊找工作，伊才把帳戶的金融卡、存簿及密碼
    交給「陳先生」，伊不知道「陳先生」是詐騙集團的人，並
    沒有幫助他人詐欺之意，是後來帳戶被凍結了才知道云云。
    經查：
（一）有關被告確有以4,000 元之代價出售帳戶予他人使用之事
      實，業經被告迭於97年10月17日在臺北巿政府警察局中正
      第一分局警詢時曾供稱：「97年9 月24日看報紙，對方就
      來我家，起初他問我有無存款簿，我跟他說有，他說要我
      把那本賣給他，在9 月25日上午他來我家，他開價新臺幣
      4,000 元購買我萬泰銀行帳號為000-000000000000號存摺
      及提款卡，本來沒有要賣，是他一直要求，所以我就賣給
      他了」；於同年月27日在臺北巿政府警察局萬華分局警詢
      時供稱：「97年9 月24日19時許，對方自己一個人來到我
      住家，他看了我的存款簿之後，問我說還要不要存款簿，
      我說我不要了，他就說因公司要做帳使用，要向我買上述
      存款簿，我原本說不要，但是他一直表示要跟我買，最後
      我就以4,000 元將我所有之萬泰銀行臺中分行存款簿賣給
      他了」等語，且經被告於臺灣臺北地方法院檢察署檢察官
      訊問時供稱：「（檢察官問：為何在警局說拿了4,000 元
      ？）我當時有拿，但我當天就退給他了」等語在卷，堪認
      被告確有於收取4,000 元現金後，將其上開帳戶存摺、提
      款卡提供予「陳先生」使用。
（二）被告雖於本院審理時辯稱：伊係因找工作而遭騙取帳戶云
      云，並提出號碼為0000000000之通話紀錄及自動提款機攝
      影光碟為證。惟被告提出之0000000000之通話紀錄，分別
      係在97年9 月26日、29日，顯係在帳戶交予他人使用之期
      間內，復無任何通話內容，尚難僅憑此一通話紀錄即認被
      告確係遭到他人騙取帳戶。另被告所提出之自動提款機攝
      影光碟，其內容為一非被告之人在自動提款機前提款，有
      本院勘驗筆錄在卷可查，顯與被告是否遭人騙取帳戶一事
      無關。是本院衡酌一般工作之應徵，並無向應徵者收取帳
      戶之必要，而被告一則無法詳細說明應徵工作之公司名稱
      、工作內容、工作地點，一則未能合理說明何需交付帳戶
      ，復就交付帳戶之地點、時間及原因均有矛盾之處，並無
      法就上開辯詞提出可資佐證之事證，且與原先供述不符，
      堪認被告辯稱因找工作而交付帳戶云云，應屬卸責之詞，
      要不可採，堪認被告確有將其所申辦之上開帳戶交予他人
      使用。
（三）又金融帳戶事關個人財產權益之保障，其專有性甚高，除
      非本人或與本人具有親密或信賴關係者，難認有何特殊情
      況交予他人使用，縱偶須交付他人使用，亦必深入瞭解用
      途及合理性，始可安心提供。再現今不法份子為掩飾其不
      法獲利行徑，且避免執法人員之追究處罰，經常誘使一般
      民眾提供金融機構帳戶等資料，渠等再反覆以此帳戶供作
      對外詐騙或其他各種財產犯罪之不法用途使用，並藉此掩
      飾就各該重大犯罪所得財物，業經電視新聞及報章雜誌等
      大眾傳播媒體多所報導，政府亦極力宣導，期使民眾注意
      防範，則於一般人本於生活經驗及認識，在客觀上當可預
      見完全不相識或不甚熟識之人要求提供金融機構存款帳戶
      之存摺、金融卡及其密碼等供其使用之行徑，往往與利用
      該帳戶進行詐騙或其他財產犯罪有密切關連。被告學歷為
      二專肄業，並曾於賣場工作，係有一定之智識及社會經驗
      ，則被告自當可知將其帳戶交予他人使用，將有助於詐騙
      份子作為收取詐欺他人所得款項、財物並隱匿其身分及款
      項流向之用途，是被告主觀上當已預見幫助他人詐欺財物
      之可能，仍決意交付上開帳戶供他人使用，自有幫助詐欺
      之故意無疑。
（四）又被害人卯○○、甲○○、戊○○、寅○○、申○○、丙○○、辛○○、巳○○、庚○○、丁○○、乙○○、丑○○、未○○、子○○、辰○○、壬○○、己○○、癸○○
      確有遭詐騙份子詐欺，而依詐欺份子指示分別匯款如事實
      欄所載之金額至被告前開帳戶等事實，業據該等被害人分
      別於警詢中指述明確，並有被告上開帳戶交易明細表在卷
      可查，堪認被告所提供之帳戶確有由詐騙集團持之用以詐
      欺上開被害人。
（五）綜上所述，被告辯稱係因找工作而遭人騙取帳戶云云，並
      不足採，其確係基於幫助詐欺之犯意而交付帳戶予他人使
      用。本案事證明確，被告犯行洵堪認定，應依法論科。
三、查被告僅交付存摺、金融卡及密碼予「陳先生」，並由「陳
    先生」實行詐欺，其雖有就詐欺犯行提供助力，惟查無共同
    實行詐欺犯行之犯意聯絡或行為分擔，核其所為，係犯刑法
    第339 條第1 項詐欺取財罪之幫助犯，爰依刑法第30條第1
    項、第2 項之規定，減輕其刑。又被告提供1 個帳戶予他人
    使用，幫助該人分別詐騙不同之被害人，乃一行為觸犯數相
    同之罪名，為想像競合犯，應依刑法第55條之規定，從一重
    即詐欺被害人庚○○之幫助詐欺罪處斷。檢察官雖未就被告
    提供其上開帳戶供「陳先生」持之用以詐騙被害人甲○○、
    戊○○、申○○、丙○○、辛○○、巳○○、庚○○、丁○○、子○○、辰○○、壬○○、己○○、癸○○之事實一併
    聲請簡易判決處刑，惟被告所為此部分犯行均經檢察官移送
    併辦，且與本案檢察官聲請簡易判決處刑部分具有想像競合
    犯之裁判上一罪關係，業如前述，均為起訴效力所及，本院
    自得併予審理，附此敘明。
四、原審認被告幫助詐欺取財之犯行明確，因而論罪科刑，固非
    無見。惟原審未及審酌被告幫助行為尚造成被害人甲○○、
    戊○○、辛○○、子○○、辰○○、己○○、癸○○遭到詐
    欺之犯罪事實，原審判決即屬無從維持，檢察官提起本件上
    訴，為有理由，自應予以撤銷改判。爰審酌被告提供帳戶幫
    助他人犯罪，致使真正犯罪者難以被查獲，導致被害人受到
    財產損害，並助長詐欺犯罪風氣猖獗，破壞社會治安及金融
    秩序，且事後猶仍飾詞否認，未見悔意，行為要有不當，本
    應嚴懲以收刑罰教化之效。惟念及被告曾經於警詢中供稱部
    分犯行，且非實際獲得暴利之人，並參酌各被害人遭詐欺之
    金額、方式等一切情狀，酌情量處如主文第二項所示之刑，
    並諭知易科罰金之折算標準，以資儆懲。
據上論斷，應依刑事訴訟法第455 條之1 第1 項、第3 項、第36
9 條第1 項前段、第364 條、第299 條第1 項前段，刑法第339
條第1 項、第30條第1 項、第2 項、第55條、第41條第1 項前段
，刑法施行法第1 條之1 ，判決如主文。
本案經檢察官孫沛琦到庭執行職務。
中    華    民    國    98    年    5     月    11    日
                  刑事第七庭審判長法  官  高偉文
                                  法  官  林欣苑
                                  法  官  林勇如
上正本證明與原本無異。
不得上訴。
                                  書記官  葉潔如
中    華    民    國    98    年    5     月    11    日
附錄本案論罪科刑法條：
刑法第339 條
意圖為自己或第三人不法之所有，以詐術使人將本人或第三人之
物交付者，處5 年以下有期徒刑、拘役或科或併科1 千元以下罰
金。
以前項方法得財產上不法之利益或使第三人得之者，亦同。
前2 項之未遂犯罰之。


司法院資訊處製作；財團法人民間司法改革基金會備份。
